臺灣桃園地方法院交通事件裁定　　　　 96年度交聲字第127號
原處分機關　交通部公路總局新竹區監理所中壢監理站
異　議　人
即受處分人　甲○○
上列異議人即受處分人因違反道路交通管理處罰條例案件，對於
交通部公路總局新竹區監理所中壢監理站96年3 月13日所為之壢
監裁字第裁53-AEV350970號處分（原舉發案號：北市警交字第AE
V350970號），聲明異議，本院裁定如下：
    主  文
異議駁回。
    理  由
一、原處分意旨略謂：異議人即受處分人甲○○於民國96年1月9
    日中午12時10分，駕駛車牌號碼H7-3520 號自用小客車，行
    經臺北市○○區○○路時，因「未繫安全帶」違規，為臺北
    市政府警察局松山分局松山派出所員警以北市警交字第AEV3
    50970 號舉發違反道路交通管理事件通知單舉發，原處分機
    關乃依道路交通管理處罰條例第31條第1 項之規定，裁處罰
    鍰新臺幣（下同）1,500 元。
二、聲明異議意旨略以：96年1 月9 日中午12時10分，異議人駕
    駛車輛行經違規地點時，有繫安全帶，可能因安全帶與異議
    人所著衣物同色，以致舉發員警誤視；且員警舉發異議人違
    規時，既無舉發違規照片，顯然無法證明異議人當時未繫安
    全帶，原處分機關僅憑舉發員警之片面指述，認異議人駕駛
    汽車有未繫安全帶之違規事實而裁罰，顯有違誤云云。
三、按「汽車行駛於道路上，其駕駛人或前座乘客未繫安全帶者
    ，處駕駛人新臺幣一千五百元罰鍰」道路交通管理處罰條例
    第31條第1 項前段定有明文。
四、經查：
（一）異議人於上揭時地駕駛前開汽車未繫安全帶行駛之違規事
      實，業據證人即舉發員警林上智於96年6 月29日本院訊問
      時到庭具結證稱：96年1 月9 日中午12時10分許，伊站在
      臺北市○○路15號前，當時天候正常。伊於目視所及約1
      個半的車身亦即約2 至3 公尺之距離處，見異議人駕駛前
      開汽車於東寧路上行駛，伊自異議人所駕駛之自用小客車
      前擋風玻璃處，直接看到異議人左手拿行動電話而且未繫
      安全帶。因來不及舉手攔停，伊遂於異議人車輛停於八德
      路與吉祥路口等待綠燈時，騎乘警用機車至異議人車輛右
      側，敲玻璃窗示意異議人將車輛靠邊停放，並告知異議人
      之違規事項後，乃以上開通知單舉發異議人未繫安全帶。
      因為我從前擋風玻璃可以直接看到駕駛座，我可以確定異
      議人安全帶未繫於他的身上等語在卷。經本院詢問是否可
      能因異議人所穿著之衣物顏色與安全帶顏色相近，而有誤
      視之可能時，證人亦明確證稱：「我不會看錯。如果從擋
      風玻璃看進去，就算異議人穿深色衣服，如果有繫安全帶
      ，從安全帶的上方起點到異議人的肩膀部位，中間會有一
      個空隙，可以很明顯的看到安全帶從上面拉下來的樣子，
      但是我看到的時候，異議人並沒有這樣的狀況，他的左上
      方並沒有安全帶斜拉下來的樣子。」等語明確。按值勤之
      員警親身見聞本件違規之事實，則舉發員警本身自屬人證
      之證據方法，觀諸證人林上志所言，其就目視發現違規車
      輛之距離、將異議人攔停舉發之經過、據以判斷異議人行
      車未繫安全帶之依據等經過情節，陳述具體明確且所述舉
      發過程連續不中斷。參酌員警執行公務時，本身即受有行
      政懲處責任之監督，且其到庭具結作證，更係以刑事責任
      擔保其證言之真實性，本件舉發員警既已到庭證述如上，
      且與異議人並不相識，彼此間亦無任何嫌隙，當不至甘冒
      涉犯偽證罪之風險，蓄意構陷異議人，本院就其前開證言
      又查無顯著瑕疵或與事實不符之處，是其證述應值採信。
（二）本件違規舉發雖未當場拍照存證，惟按道路交通管理處罰
      條例第7 條之2 明定因當場不能或不宜攔截製單舉發者，
      員警得逕行舉發。查諸多交通違規行為之發生難以預期，
      違規狀態尚且稍縱即逝，如闖紅燈、未戴安全帽、未繫安
      全帶等，不一而足。揆諸前開道路交通管理處罰條例第7
      條之2 規定之立法意旨可知，立法者乃賦予交通勤務警察
      或依法令執行交通稽查任務人員，在特殊情形下，當場不
      能或不宜攔截製單舉發時，得當機處置而逕行舉發，以達
      成維護交通秩序及公共安全之行政目的，而並未強制要求
      公務員之一切行政行為，均需預留證據以證明其為真實，
      以避免國家行政窒礙難行、相關行政目的難以達成。查本
      件當時執勤員警與異議人所駕駛之車輛距離僅約2 公尺至
      3 公尺，且值勤員警係自車前擋風玻璃直接目睹異議人之
      駕駛情況，況員警並就異議人所穿著之衣物顏色何以對判
      斷異議人是否有繫安全帶一節不生影響之理由為詳細說明
      ，是本件縱未及即刻拍照存證，異議人上開行車未繫安全
      帶之違規行為，仍堪認定，是異議人辯稱：員警應提出本
      件舉發照片，否則並無證據可證明其未繫安全帶等語，顯
      屬無據。
五、綜上，異議人確有前揭違規行為，已如前述。原處分機關據
    以援引前揭規定，對異議人裁處罰鍰1,500 元，於法並無違
    誤或不當之處。本件聲明異議為無理由，應予駁回。
六、據上論斷，應依道路交通案件處理辦法第19條，裁定如主文
    。
中　　華　　民　　國　　 96 　 年　　9　  月　　20　　日
                  交通法庭  法  官  林蕙芳
以上正本證明與原本無異。
如不服本裁定，應於裁定送達後5 日內向本院提出抗告狀。
　　　　　　　　　　　　　　　書記官　 李佩玲
中　　華　　民　　國　　96　　年　　10　　月　　2 　　日
